【裁判字號】    89,上訴,223
【裁判日期】    890418
【裁判案由】    偽造文書等
【裁判全文】
臺灣高等法院臺南分院刑事判決              八十九年度上訴字第二二三號    Ｇ
      上  訴  人
      即  被  告  丙  ○  ○
右上訴人因偽造文書等案件，不服臺灣嘉義地方法院八十八年度訴緝字第三九號中華
民國八十九年一月十四日第一審判決（起訴案號：臺灣嘉義地方法院檢察署八十五年
度偵字第三六七七號），提起上訴，本院判決如左：
      主      文
原判決撤銷。
丙○○行使偽造私文書，足以生損害於公眾及他人，處有期徒刑伍月。
      事      實
一、丙○○原係嘉義市聯美汽車股份有限公司（下稱聯美公司）業務員（現已離職）
    ，負責辦理客戶向聯美公司購車事宜，緣高明農畜股份有限公司（以下稱高明公
    司）於民國八十三年十一月間由負責人乙○○出面向聯美公司購買車牌號碼ＳＢ
    ─三一一六號賓士自用小客車一輛，價金新臺幣（下同）三百萬元，由丙○○負
    責承辦該汽車買賣交易業務，並代辦所有權移轉登記，丙○○乃為他人處理業務
    之人，詎丙○○意圖為自己不法之利益，竟利用高明公司負責人乙○○交付高明
    公司及其印章予丙○○辦理車牌號碼ＳＢ─三一一六號自用小客車所有權移轉登
    記之機會，先於八十三年十二月間某日盜蓋高明公司及乙○○印章，在申請汽（
    機）車過戶登記書上，予以留存，明知其與高明公司就該車無交易行為，竟將此
    不實之偽造汽（機）車過戶登記事實，於八十四年一月二十日持該偽造之汽（機
    ）車過戶登記書，將上開車牌號碼ＳＢ─三一一六號自用小客車，書寫移轉登記
    為自己名義，並行使該偽造之私文書，向嘉義區監理所辦理登記，使嘉義區監理
    所承辦之公務員將該不實之異動事項登載於其所掌之公文書上，足生損害於監理
    所管理車籍之正確性，丙○○僅變更汽車所有人名義而未侵占該車，但以此方式
    違背其為高明公司處理購車事宜之任務，致生損害於高明公司財產上利益。嗣丙○○向第三人甲○○借貸三十萬元，無法清償，而將該車牌號碼ＳＢ─三一一六
    號自用小客車辦理過戶予甲○○，以搪塞甲○○之追索。高明公司因未收到車牌
    號碼ＳＢ─三一一六號自用小客車之規費繳納通知，發覺有異，向嘉義區監理所
    查詢，而獲知上情。
二、案經高明公司訴請臺灣嘉義地方法院檢察署檢察官偵查起訴。
      理      由
一、訊據上訴人即被告丙○○對於右揭事實坦承不諱，核與告訴人高明公司負責人乙○○指述情節相符，復有行車執照、汽車新領牌照登記書影本各一紙、汽（機）
    車過戶登記書影本二紙在卷可憑，事證明確，被告犯行洵堪認定。
二、查被告受託處理被害人高明公司向其任職之聯美公司購車事宜，竟盜用高明公司
    及其負責人印章，據以偽造汽車過戶登記書，而持向嘉義監理站辦理車牌號碼Ｓ
    Ｂ─三一一六號自用小客車汽車過戶登記，使該監理站公務員將上開不實事項登
    記於車籍資料內，將車牌號碼ＳＢ─三一一六號汽車過戶登記丙○○名義，足生
    損害於監理機關對車籍管理之正確性及高明公司財產上利益，係犯同法第二百十
    六條、第二百十條行使偽造私文書、同法第二百十四條使公務員登載不實事項於
    公文書及刑法第三百四十二條第一項背信罪。被告盜用印章為偽造私文書部分行
    為，偽造私文書之低度行為為行使偽造私文書之高度行為所吸收，均不另論罪。
    被告所犯上開刑法第三百四十二條第一項背信罪、第二百十六條、第二百十條行
    使偽造私文書罪、第二百十四條使公務員登載不實事項於公文書罪等三罪間有方
    法結果牽連關係，應從一重按行使偽造私文書罪處斷。原審以被告罪證明確，因
    予論罪科刑，固非無見，惟按刑法第二百十七條所稱「偽造署押」，係指行為人
    冒用本人名義在文件上簽名或為民法第三條第三項所稱指印之類似簽名之行為者
    而言，如果僅在空白文書之姓名欄，書寫他人之姓名，其作用係識別人稱之用，
    而無簽名或類似與簽名有同一效力之行為者，即非該條所稱之署押，既非署押，
    即不生同法第二百十九條不問屬於犯人與否沒收之問題。本件被告係盜用高明公
    司及該公司負責人乙○○印章偽造汽車過戶登記書，持向嘉義監理站辦理汽車過
    戶手續，雖於空白文書上書寫「高明農畜股份有限公司」，其作用係識別人稱之
    用，而無簽名或類似與簽名有同一效力之行為者，自非該條所稱署押，即不生同
    法第二百十九條不問屬於犯人與否沒收之問題。原判決認被告在上開偽造汽車過
    戶登記書上偽造高明公司署押及依刑法第二百十九條宣告沒收，自有未洽。被告
    上訴意旨，雖未具體指摘及此，然原判決既有可議，自屬無可維持，應由本院撤
    銷改判，以期適法，爰審酌被告犯罪動機、目的、生活狀況、智識程度、手段、
    犯罪後坦承及與被害人和解，有和解書一紙在本院審理卷可稽等一切情狀，量處
    如主文第二項所示之刑。至被告於偽造之嘉義區監理所車牌號碼ＳＢ─三一一六
    號自小客車八十四年一月二十日汽（機）車過戶登記書上所盜用「高明農畜股份
    有限公司」、「乙○○」印章所生之印文，已附合於嘉義監理站所掌管之文書中
    ，已非被告所有，不合宣告沒收條件，併此敘明。
三、被告經合法傳喚，無正當理由不到庭，爰不待其陳述逕行判決。
據上論斷，應依刑事訴訟法第三百七十一條、第三百六十九條第一項前段、第三百六
十四條、第二百九十九條第一項前段，刑法第二百十六條、第二百十條、第二百十四
條、第三百四十二條第一項、第五十五條，罰金罰鍰提高標準條例第一條前段，判決
如主文。
本案經檢察官曾顯智到庭執行職務。
中    華    民    國      八十九      年      四      月      十八      日
                                  臺灣高等法院臺南分院刑事第五庭
                                      審判長法官  茆    臺    雲
                                            法官  蔡    長    林
                                            法官  李    文    福
右正本證明與原本無異。
如不服本判決，應於判決送達後十日內向本院提出上訴狀，其未敘述理由者並應於提
出上訴狀後十日內向本院補提理由書（應附繕本)。
                                      法院書記官  徐    瑞    清
中    華    民    國      八十九      年      四      月      十九      日
附錄：本判決論罪科
刑法第二百十條：偽造、變造私文書，足以生損害於公眾或他人者，處五年以下有期
                徒刑。
刑法第二百十四條：明知為不實之事項，而使公務員登載於職務上所掌之公文書，足
                  以生損害於公眾或他人者，處三年以下有期徒刑、拘役或五百元
                  以下罰金。
刑法第二百十六條：行使第二百十條至第二百十五條之文書者，依偽造、變造文書或
                  登載不實事項或使登載不實事項之規定處斷。
刑法第三百四十二條：為他人處理事務，意圖為自己或第三人不法之利益或損害本人
                    之利益，而為違背其任務之行為，致生損害於本人之財產或其
                    他利益者，處五年以下有期徒刑、拘役或科或併科一千元以下
                    罰金。
                    前項之未遂犯，罰之。


司法院資訊處製作；財團法人民間司法改革基金會備份。
